【裁判字號】    99,訴緝,160
【裁判日期】    990602
【裁判案由】    毒品危害防制條例等
【裁判全文】
臺灣臺中地方法院刑事判決             99年度訴緝字第160號
公  訴  人  臺灣臺中地方法院檢察署檢察官
被      告  丙○○
上列被告因違反毒品危害防制條例等案件，經檢察官提起公訴（
98年度毒偵字第2058號、98年度偵字第13505號），本院合議庭
裁定改以簡式審判程序，判決如下：
    主    文
丙○○施用第一級毒品，處有期徒刑柒月；又行使偽造私文書，
足以生損害於公眾及他人，處有期徒刑肆月。應執行有期徒刑拾
月。
    犯罪事實及理由
一、犯罪事實：
  (一)丙○○前於民國九十七年間因施用毒品案件，經依本院裁定
    送勒戒處所觀察、勒戒後，認無繼續施用毒品之傾向，經臺
    灣臺中地方法院檢察署檢察官於九十七年六月十八日以九十
    七年度毒偵字第二四０九號不起訴處分確定，並於九十七年
    六月十八日釋放出所。另於九十七年九月、十月間各因施用
    第一級毒品，經通緝到案後由本院以九十九年訴緝字第一六
    一、一六二號分別判處有期徒刑六月、六月（尚未確定）。
    仍不知警惕，復基於施用第一級毒品海洛因之犯意，於九十
    八年二月十五日下午三時許，在臺中縣豐原市○村路二七一
    巷八十號住處，以將海洛因羼入香煙內點火吸取煙氣方式，
    施用第一級毒品海洛因一次。
  (二)嗣於九十八年二月十六日下午十一時三十分許，為警在臺中
    縣神岡鄉○○街一０五巷口，對其實施臨檢盤查，並經其同
    意採集尿液送驗後查獲上情。惟丙○○為圖脫免罪責，竟基
    於接續偽造署押以行使偽造私文書之犯意，偽以其兄乙○○
    之名義，於九十八年二月十七日在臺中縣警察局豐原分局社
    口派出所接受受員警詢問時，於九十八年二月十七日臺中縣
    警察局豐原分局調查筆錄、權利告知事項、臺中縣警察局豐
    原分局委託鑑驗尿液代號與真實姓名對照表上偽造「乙○○
    」之署名並捺指印（詳如附表所示），並將權利告知事項交
    還警員，以表示已知悉員警告知訴訟上權利，而行使之，足
    以生損害於司法機關偵辦刑事案件之正確性及乙○○本人。
    經臺灣臺中地方法院檢察署傳喚乙○○到案說明，乙○○當
    庭表示並未製作上開警詢筆錄，應係遭冒名應訊等情，經檢
    察官將警卷內該案犯罪嫌疑人所按捺之指紋送內政部警政署
    刑事警察局比對結果，認定其上之指紋與魏榮煌之指紋相同
    ，因而查悉上情。
二、證據名稱：
  (一)被告於本院審理中之自白。
  (二)中山醫學大學附設醫院檢驗科藥物檢測中心尿液檢驗報告書
    、臺中縣警察局豐原分局委託檢驗尿液代號與真實姓名對照
    表各一份。
  (三)刑案資料查註紀錄表、臺灣高等法院被告前案紀錄表各一份
    。
  (四)證人乙○○於偵查中之證述。
  (五)九十八年二月十七日臺中縣警察局豐原分局調查筆錄、權利
    告知事項、臺中縣警察局豐原分局委託鑑驗尿液代號與真實
    姓名對照表各一份。
  (六)內政部警政署刑事警察局鑑驗書一份。
三(一)核被告就犯罪事實欄(一)所為，係犯毒品危害防制條例第十條
    第一項之施用第一級毒品罪。被告為供已施用而持有第一級
    毒品海洛因之低度行為，為其施用之高度行為所吸收，不另
    論罪。
  (二)又被告就犯罪事實欄(二)在如附表所示之文件上各偽造如附表
    所示之「乙○○」署名、指印部分，按刑法上偽造署押罪，
    係指單純偽造簽名、畫押而言，若在制式之書類上偽造他人
    簽名，已為一定意思表示，具有申請書或收據等類性質者，
    則係犯偽造文書罪；復按司法警察或司法警察官於詢問犯罪
    嫌疑人時所製作之詢問筆錄，係記載對於犯罪嫌疑人之詢問
    及其陳述，其內容當然含有受詢問人之意思表示，因該筆錄
    為公務員職務上所製作之文書，故為公文書之一種，受詢問
    人雖亦在筆錄之末簽名、蓋章或按指印，以擔保該筆錄之憑
    信性，但不能因此即認為該筆錄係受詢問人所製作，而變更
    其公文書之性質從而刑法上之偽造署押罪，係指單純偽造簽
    名、捺印或以其他符號代簽名而言，是僅係在臺中縣警察局
    豐原分局調查筆錄、臺中縣警察局豐原分局委託鑑驗尿液代
    號與真實姓名對照表上單純偽造他人簽名捺印，並未對上開
    文書內容加諸意見或有所主張，僅能論以刑法第二百十七條
    偽造署押罪。另被告在權利告知事項被告知人欄內偽簽「乙
    ○○」之署名及捺印，係表示受訊者簽名、捺印，係確保受
    訊者於接受訊問時，對於其依法享有之緘默權、選任辯護人
    權及請求調查證據等權利已受合法告知之意思表示，屬私文
    書之一種，故被告於該告知文書上冒簽「乙○○」之署名並
    捺指印以為上開意思表示之行為，並持以行使交付司法警察
    ，核其所為，係犯刑法第二百十六條、第二百十條之行使偽
    造私文書罪。公訴人認此部分行為係犯刑法第二百十七條偽
    造署押罪，尚有未合，惟此部分因與起訴之犯罪事實基本事
    實同一，爰依法變更起訴法條。又被告冒名應訊，先後在臺
    中縣警察局豐原分局調查筆錄、權利告知事項、臺中縣警察
    局豐原分局委託鑑驗尿液代號與真實姓名對照表上偽造「乙
    ○○」署押之行為，其先後各舉動，在時間及空間上均具有
    密切之關連性，且係侵害同一法益，無非係欲達同一逃避刑
    責目的之接續動作，在主觀上顯係基於一貫之犯意，且侵害
    相同之法益，故應包括於一行為給予評價，為接續犯。再被
    告接續偽造署名、指印之偽造署押行為，係偽造私文書之階
    段行為，偽造後復持以行使，其偽造私文書之低度行為應為
    行使偽造私文書之高度行為所吸收，均不另論罪。
  (三)被告所犯施用第一級毒品、行使偽造私文書二罪間，其犯意
    各別，行為互殊，應予分論併罰。
  (四)爰審酌被告前已有施用毒品之素行，經經觀察勒戒後不起訴
    處分，雖尚未經法院判刑後入監執行之紀錄，然於九十七年
    九月、十月間各有施用毒品犯行，經本院以九十九年訴緝字
    第一六一、一六二號分別判處有期徒刑六月、六月，其無視
    於毒品對於自身健康之戕害及國家對於杜絕毒品犯罪之禁令
    ，復有本件施用毒品犯行；且於為警查獲後竟為躲避調查冒
    名應訊，偽造其兄乙○○之署押及私文書並行使之，影響司
    法機關對案件偵查之正確性，並使乙○○有受刑事追訴之虞
    ，其行為殊屬非是，然念其於犯後已坦承犯行，亦表悔意，
    態度尚佳等一切情狀，分別量處如主文所示之刑，並定其應
    執行之刑，以資儆懲。
  (五)附表所示之署押、指印，不問屬於被告與否，均應依刑法第
    二百十九條之規定宣告沒收。另經警查獲注射針筒二支，與
    本件施用毒品及偽造文書之犯行無涉（按被告係以香煙施用
    毒品），縱係被告所有，並非本件犯罪所用或預備之物，亦
    非違禁物，無從沒收之諭知。
三、依刑事訴訟法第二百七十三條之一第一項、第二百九十九條
    第一項前段、第三百十條之二、第四百五十四條第二項、第
    三百條，毒品危害防制條例第十條第一項，刑法第十一條前
    段、第二百十七條第一項、第四十一條第一項前段、第二百
    十九條，判決如主文。
本案經檢察官甲○○到庭執行職務。
中    華    民    國    99    年    6     月    2    日
                  刑事第七庭    法  官  陳  葳
以上正本證明與原本無異。
如不服本判決應於收受判決後10日內向本院提出上訴書狀，並應
敘述具體理由；其未敘述上訴理由者，應於上訴期間屆滿後20日
內向本院補提理由書（均須按他造當事人之人數附繕本）「切勿
逕送上級法院」。
                                書記官  張雅如
中    華    民    國    99    年    6     月    2    日
附錄法條：
毒品危害防制條例第十條第一項
施用第一級毒品者，處六月以上五年以下有期徒刑。
刑法第二百十七條第一項
偽造印章、印文或署押，足以生損害於公眾或他人者，處三年以
下有期徒刑。
┌──┬───────┬─────────┬─────────┐
│編號│時          間│偽造「乙○○」署押│偽造「乙○○」署押│
│    │              │之地點            │之文書            │
├──┼───────┼─────────┼─────────┤
│  1 │98年2月17日凌 │臺中縣警察局豐原分│臺中縣警察局豐原分│
│    │晨1時18分許   │局社口派出所      │局調查筆錄（偽造賴│
│    │              │                  │黃文之簽名三枚及指│
│    │              │                  │印七枚）          │
├──┼───────┼─────────┼─────────┤
│  2 │98年2月16日23 │同上              │權利告知事項（偽造│
│    │時50分許      │                  │乙○○之簽名一枚及│
│    │              │                  │指印一枚）        │
├──┼───────┼─────────┼─────────┤
│  3 │98年2月17日凌 │同上              │臺中縣警察局豐原分│
│    │晨1時18分許   │                  │局委託鑑驗尿液代號│
│    │              │                  │與真實姓名對照表（│
│    │              │                  │偽造乙○○之指印一│
│    │              │                  │枚）              │
└──┴───────┴─────────┴─────────┘

司法院資訊處製作；財團法人民間司法改革基金會備份。
